最高法院刑事裁定　　　　　　　　　 111年度台抗字第1041號
抗　告　人　陳志雄



上列抗告人因違反毒品危害防制條例等案件，不服臺灣高等法院
中華民國111 年5月31日定應執行刑之裁定（111年度聲字第1650
號），提起抗告，本院裁定如下：
    主  文
抗告駁回。
    理  由
一、按裁判確定前犯數罪者，併合處罰之；數罪併罰，有二裁判
    以上者，依刑法第51條之規定，定其應執行之刑；且數罪併
    罰，宣告多數有期徒刑者，於各刑中之最長期以上，各刑合
    併之刑期以下，定其刑期，但不得逾30年，同法第50條第 1
    項前段、第51條第5 款、第53條規定甚明。次按刑事訴訟法
    第370 條第2項、第3項，已針對第二審上訴案件之定應執行
    刑，明定有不利益變更禁止原則之適用；而分屬不同案件之
    數罪併罰有應更定執行刑之情形，倘數罪之刑，曾經定應執
    行刑，再與其他裁判宣告之刑（或執行之刑）定應執行刑時
    ，在法理上亦同受此原則之拘束。亦即，另定之執行刑，其
    裁量所定之刑期，不得較重於前定之執行刑加計後裁判宣告
    之刑或所定執行刑之總和。又執行刑之酌定，係事實審法院
    自由裁量之職權，倘其所酌定之執行刑，並未違背刑法第51
    條各款所定之方法或範圍，以及刑事訴訟法第370 條所規定
    不利益變更禁止原則，亦無明顯違背公平、比例、罪刑相當
    原則之法規範目的或整體法律秩序之理念者，即不得任意指
    為違法或不當。至所謂裁判確定前犯數罪，係指二裁判以上
    所宣告之數罪，均在裁判確定前所犯者為必要，若裁判確定
    後另犯他罪，則不在數罪併罰規定之列。且依刑法第53條應
    依同法第51條第5 款之規定，定其應執行之刑者，由該案犯
    罪事實最後判決之法院之檢察官，聲請該法院裁定之，刑事
    訴訟法第477條第1項亦有明定。是數罪併罰定應執行刑之裁
    定，以該案各犯罪事實中最後判決之法院為管轄法院，倘非
    由該案犯罪事實最後判決法院之檢察官向管轄法院聲請定應
    執行刑，法院即應為駁回之裁定。所稱該案犯罪事實最後判
    決之法院，係指最後審理事實諭知判決之法院。
二、本件原裁定敘明受刑人即抗告人陳志雄（下簡稱抗告人）所
    犯如其附表（下簡稱附表，惟其中附表編號14部分，備註欄
    應更正為「1.宜蘭地檢署109 年度執字第1148號；2.編號14
    至15之罪刑，曾經宜蘭地院以109 年度訴字第66號合併定刑
    有期徒刑1 年4月」；編號1、18至35部分，確定判決欄內所
    載臺灣高等法院108年度上訴字第1881號、本院110年度台上
    字第5042號等判決均係以上訴不合法為由，駁回抗告人第二
    審、第三審上訴之程序判決，其確定判決之法院及案號，均
    應分別更正如最後事實審之法院及案號）編號1 至14、17至
    35所示共33罪，先後經臺灣宜蘭地方法院及原審法院分別判
    處如附表編號1 至14、17至35所示之刑，均已確定在案，且
    均合於定應執行刑之規定，因認檢察官聲請就抗告人所犯上
    述各罪所處之刑合併定其應執行之刑為正當，裁定定其應執
    行刑為有期徒刑30年（係在前開各刑之最長期有期徒刑15年
    4 月以上，合併總刑期之有期徒刑222年1月以下，並少於附
    表編號「1 至13」曾定之應執行刑有期徒刑15年加計其餘各
    罪宣告刑之總和有期徒刑198年9月）；另就抗告人所犯如其
    附表編號15、16所示2 罪，其犯罪時間分別為民國108年7月
    31日、108年7月27日或28日至108年8月1日，係在編號1最早
    判決確定日（即108 年7月23日）之後所犯之罪，上開2罪所
    示罪刑，已不得與附表之其他罪刑合併定刑，又前開2 罪先
    後經臺灣宜蘭地方法院分別於109 年3月23日以109年度訴字
    第66號判決（即附表編號15所示之罪）、109年5月25日以10
    8年度訴字第297號判決（即附表編號16所示之罪）論處罪刑
    確定，有相關裁判書及原審法院被告前案紀錄表等可稽，故
    附表編號15、16所列者，其最後為事實審理並諭知罪刑之法
    院，應為附表編號16所示之臺灣宜蘭地方法院，乃檢察官誤
    向無管轄權之原審法院聲請定應執行刑，顯不合法而予以駁
    回等旨。查上開定應執行部分，均合於法定要件，且審酌抗
    告人所犯各罪之整體犯罪非難評價、各行為所侵害法益之專
    屬性或同一性、數罪對法益侵害之加重效應、罪數所反映抗
    告人之人格特性與犯罪傾向、社會對此部分犯罪行為處罰之
    期待，並考量自由裁量之範圍，應受實現刑罰公平性，裁量
    時應遵守之比例原則、公平正義原則等內部性界限，及原審
    法院以書面通知抗告人就上開定應執行刑案件，得具狀陳述
    意見，經抗告人表示：「本案附表編號1 為最早確定裁判，
    確定日期為108 年7月23日，惟編號15、16所示2罪之犯罪時
    間分別為108 年7月31日、108年7月27日或28日至108年8月1
    日，前開2罪係於編號1判決確定後所犯之罪，不符合刑法第
    50條第1 項前段數罪併罰之規定，故編號15、16部分，應不
    得與附表之其他罪刑併合處罰之；其餘部分則無意見，同意
    合併處罰」等語而為裁處，顯非以累加方式定其應執行刑，
    且兼顧恤刑之利益，未逸脫量刑之界限而為裁量；駁回聲請
    部分於法亦無不合。經核俱無違誤。
三、抗告意旨略以：抗告人所犯附表編號1 至14、17至35所示共
    33罪，經原裁定定其應執行刑為有期徒刑30年，惟其於入監
    執行後才接獲通知前開各罪有90% 部分均為「重罪及累犯」
    ，且與編號15、16所示2罪（分別為有期徒刑9月、3年2月，
    合計3 年11月）須接續執行，則其須在監執行滿28年，並再
    執行可聲請假釋部分5 年11月之2/3（約4年）刑期後，即合
    計執行刑期32年後，才可呈報假釋。又抗告人所犯附表所示
    各罪，均係有期徒刑之罪，惟依前開所述，其所須執行之刑
    期（32年）比執行無期徒刑重罪之受刑人之刑期（逾25年即
    得假釋）更長，顯已違反比例原則，並有責罰顯不相當之情
    形，是請撤銷原裁定，給予抗告人更有利之裁定云云。
四、經查：原裁定就所定之應執行刑，已敘明審酌法律之內、外
    部界限之範圍，並斟酌抗告人所犯各罪分別為施用第一級毒
    品（6 罪）、販賣第一級毒品（12罪）、販賣第二級毒品（
    13罪）、轉讓第一級毒品（1罪）、轉讓禁藥（1罪），且在
    一定期間內犯之，其犯罪情節、行為態樣、動機相似，責任
    非難重複程度較高，然其先前所受判決於定刑時，已就此整
    體考量而為相當之寬減，綜此就各罪為整體評價後而為應執
    行刑之量定等旨，非恣意酌定應執行刑，與法律授予裁量權
    之旨無違，亦與公平、比例、罪刑相當及不利益變更禁止等
    原則無何扞格。且有期徒刑之合併定執行刑，依上開規定，
    最長者既得達30年，自不能以無期徒刑執行逾25年得報請假
    釋為據，限制法院酌定應執行刑之上限。抗告意旨，無非祇
    憑個人之主觀意見，就原裁定適法之刑罰裁量漫為指摘，難
    認可採。又原裁定既無應予撤銷更為裁定之事由，抗告意旨
    尚請本院自為適法之裁定，以維護法律公平、正義之精神云
    云，要屬無據，本院無從併究。
五、綜上，本件抗告為無理由，應予駁回。
據上論結，應依刑事訴訟法第412條，裁定如主文。
中    華    民    國   111    年    8     月    11    日
                  刑事第二庭審判長法  官  林  勤  純  
                                  法  官  王  梅  英  
                                  法  官  莊  松  泉  
                                  法  官  李  釱  任  
                                  法  官  蔡  新  毅  
本件正本證明與原本無異
                                  書記官
中    華    民    國   111    年    8     月    16    日